臺灣高雄地方法院民事判決　　　　　　　95年度訴字第1553號
原　　　告　乙○○
被　　　告　甲○○
上列當事人間請求損害賠償事件，原告提起刑事附帶民事訴訟（
95年度交簡附民字第21號），經刑事庭移送前來，本院於民國96
年9月28日言詞辯論終結，判決如下：
  主  文
被告應給付原告新台幣壹拾萬貳仟陸佰柒拾元及自民國九十五年
二月二十一日起至清償日止，按年息百分之五計算之利息。
原告其餘之訴駁回。
訴訟費用由被告負擔百分之十二，餘由原告負擔。
本判決第一項得假執行。
原告其餘假執行之聲請駁回。
  事實及理由
一、按訴狀送達後，原告不得將原訴變更或追加他訴。但擴張或
    減縮應受判決事項之聲明者，不在此限，民事訴訟法第255
    條第1 項第3 款定有明文。本件原告前係請求被告給付新台
    幣（下同）649,936 元，及自民國93年11月6 日起至清償日
    止，按年息百分之5 計算利息；嗣於訴狀送達被告後，就上
    開聲明擴張為請求被告給付800,000 元，及自93年11月6 日
    起至清償日止，按年息百分之5 計算利息，核與上開規定無
    違，應予准許，合先敘明。
二、原告主張：被告於93年11月6 日晚間18時許，騎乘車牌號碼
    MLR-139 號重型機車，沿高雄市○○區○○路北往南方向行
    駛，欲返回其位於高雄市○○區○○路51巷15號之住處。其
    原應注意機車行進中駕駛人應注意車前狀況，隨時採取必要
    安全措施，並於行經無號誌交岔路口時減速慢行。而依當時
    情形又無不能注意之情事，竟疏於注意及此，致行經高雄市
    楠梓區○○路○○街口之際，撞及原告所騎乘車牌號碼XDQ-
    742 號沿高雄市○○區○○街西往東方向行駛之重型機車，
    造成原告受有左下背部挫傷、臀部挫傷、左大腿挫傷合併瘀
    血腫、左前膝及左小腿多處挫傷合併擦傷，頭部外傷併咳血
    第一腰椎骨折等傷害。爰依侵權行為之法律關係提起本訴，
    請求被告賠償醫藥費新台幣（下同）28,836元、藥品費110,
    950 元、機車修理費10,150元、不能工作之損失300,000 元
    及精神慰撫金350,064 元，共計800,000 元（28,836+110,9
    50+10,150+300,000+350,064=800,000） 等語。並聲明：(一)
    被告應給付原告800,000 元，及自93年11月6 日起至清償日
    止，按年息5%計算之利息。(二)願供擔保請准宣告假執行。
三、被告則以：伊對本件事故之發生雖有過失，但原告亦與有過
    失，且原告請求之各項金額，除醫藥費用11,634元外，餘均
    屬偏高，且乏證據等語資為抗辯。並聲明：原告之訴駁回。
四、兩造不爭執之事項：
  (一)被告於93年11月6 日晚間18時許，騎乘車牌號碼MLR-139 號
    重型機車，沿高雄市○○區○○路北往南方向行駛，欲返回
    其位於高雄市○○區○○路51巷15號之住處。其原應注意機
    車行進中駕駛人應注意車前狀況，隨時採取必要安全措施，
    並於行經無號誌交岔路口時減速慢行。而依當時情形又無不
    能注意之情事，竟疏於注意及此，致行經高雄市○○區○○
    路高峰街口之際，撞及原告所騎乘車牌號號XDQ-742 號沿高
    雄市○○區○○街西往東方向行駛之重型機車，造成原告受
    有左下背部挫傷、臀部挫傷、左大腿挫傷合併瘀血腫、左前
    膝及左小腿多處挫傷合併擦傷、頭部外傷併咳血第一腰椎骨
    折等傷害。
  (二)被告因本件車禍所涉過失傷害罪嫌，業經本院以95年度交簡
    字第140 號刑事簡易判決判處被告犯過失傷害罪，處拘役40
    日，如易科罰金，以佰元折算壹日，緩刑2年確定在案。
五、本件之爭執要點為：(一)被告對於原告所受上開傷害結果，是
    否應負過失責任？(二)原告得請求被告給付損害賠償額為若干
    ？(三)原告就本件車禍之發生，是否與有過失？茲分述本院之
    判斷如下：
  (一)被告對於原告所受上開傷害結果，是否應負過失責任？
　1.原告主張被告於上揭時、地，騎乘車牌號碼MLR-139 號重型
　  機車，沿高雄市○○區○○路北往南方向行駛至學專路與高
    峰街口時，因疏未注意車前狀況及減速慢行，而撞及原告所
    騎乘車牌號碼XDQ-742 號沿高雄市○○區○○街西往東方向
    行駛之重型機車，造成原告受有左下背部挫傷、臀部挫傷、
    左大腿挫傷合併瘀血腫、左前膝及左小腿多處挫傷合併擦傷
    、頭部外傷併咳血第一腰椎骨折等傷害等情，有健仁醫院診
    斷證明書、道路交通事故現場圖、道路交通事故調查報告表
    、交通事故談話紀錄表及現場照片等附卷可稽，且為被告所
    不爭執，而被告因本件車禍涉犯之過失傷害罪嫌，業經本院
    以95年度交簡上字第140 號刑事判決判處拘役40日，如易科
    罰金，以300 元折算1 日，緩刑2 年確定，亦有上開刑事判
    決在卷可稽，則原告此部分主張之事實，堪認為真實。
  2.按汽車行經無號誌之交岔路口，應減速慢行，作隨時停車之
    準備；又汽車行駛時，駕駛人應注意車前狀況，並隨時採取
    必要之安全措施，道路交通安全規則第93條第1 項第4 款、
    94條第3 項分別定有明文。查本件肇事之交岔路口，雖設有
    閃光號誌，但故障未運轉，此有道路交通事故現場圖及調查
    報告表在卷可稽，被告既考領有合格之駕駛執照，其駕車自
    應注意上述道路交通安全規則，且事發當時天候晴、夜間有
    照明、路面無缺陷及障礙物，視距良好（參見前揭道路交通
    事故調查報告表所載），並無不能注意之情事，竟疏未注意
    車前狀況，且行經無號誌（閃光號誌故障未運轉）交岔路口
    復未減速慢行，致撞及原告所騎乘之機車，造成原告受有上
    開傷害，足見被告對於本件車禍之發生，顯有過失，且其過
    失行為與原告受傷之結果具有相當因果關係甚明。故原告主
    張被告就本件車禍事故應負過失責任，堪可採信。
  (二)原告得請求被告給付損害賠償額為若干？
  1.按因故意或過失，不法侵害他人之權利者，負損害賠償責任
    ；汽車、機車或其他非依軌道行駛之動力車輛，在使用中加
    損害於他人者，駕駛人應賠償因此所生之損害；不法侵害他
    人之身體或健康者，對於被害人因此增加生活上之需要時，
    應負損害賠償責任；不法侵害他人之身體、健康者，被害人
    雖非財產上之損害，亦得請求賠償。民法第184 條第1 項前
    段、第191 條之2 前段、第193 條第1 項及第195 條第1 項
    前段分別定有明文。被告就本件交通事故之發生為有過失，
    業如前述，則原告依上開條文規定，請求損害賠償，即屬有
    據。茲就原告請求之項目及金額，是否准許，分別說明如後
    ：
  醫藥費用部分：
  　原告主張其因發生本件交通事故，已支出醫療費用28,836元
    （西醫16,096元、中醫12,740元）等情，固提出其提出健仁
    醫院、三泰醫院及聖和中醫醫院出具之醫藥費用收據為證。
    然觀諸原告所提出之醫藥費用收據，就診日期係自91年11月
    18日起至95年1 月14日止，而本件事故係發生於93年11月6
    日，則上開醫藥費用收據所載醫藥費用，是否均屬因治療其
    因本件交通事故所受傷害而支出之必要費用，即非無疑；而
    本件原告因上開傷害至健仁醫院、三泰醫院及聖和中醫醫院
    就診支出之醫藥費用分別為7,184 元、250 元及4,200 元，
    共計11,634元，此有健仁醫院95年12月14日第0950000381號
    函、三泰醫院95年5 月23日95泰字第017 號函所檢送之門診
    醫療費用證明書及聖和中醫醫院聖中字第008 號函所檢送之
    醫療費用證明單附卷可稽（見本院卷第74頁、第22至24頁、
    第16至18頁），且為被告所不爭執，而原告復無法舉證證明
    除上開11,634元外，其餘醫藥費用收據所載之醫藥費用亦係
    其因本件交通事故所受之傷害而支出之必要費用，是應認本
    件原告可請求之醫療費用應為11,634元，逾此數額之請求，
    則屬無據。
　藥品費用部分：
　　原告主張其因發生本件交通事故，已支出藥品費用110,950
　  元，固據其提出收據為證。惟觀之該等收據所載品名分別為
    「固骨」、「骨永壯」、「麝香膏」、「打傷藥頭」、「米
    酒頭」、「紅標米酒」、「冰糖」、「青草包」、「傷藥」
    等，其是否係屬藥品性質，已屬堪疑；且縱係屬藥品性質，
    但既未經醫師處方認定有此需求，尚難認屬必要之藥品費用
    ，自無從准許。
  不能工作之損失部分：
  　原告主張其係以賣果汁為業，因本件車禍受傷而10個月無法
    工作，以其每月薪資30,000元計算，共受有減少工作收入30
    0,000 元之損失，惟為被告所否認，辯稱原告所主張不能工
    作之時間過長，且原告亦未舉證證明其職業及每月薪資所得
    為何等語。經查，原告無法提出其職業之證明文件，資為其
    受傷前係從事果汁販售工作及收入之認定，而其復自陳未申
    報所得稅等情（見本院卷第33頁），且經本院查詢原告之勞
    保投保薪資結果，其於70年9 月29日退保後即未有勞工保險
    投保生效紀錄，此有勞工保險局書函在卷可稽，是本件原告
    既無任何收入課稅或勞工保險投保資料可供參核，且其於所
    述每月原可獲薪資30,000元乙節亦未見其舉證以實其說，所
    陳每月收入可得30,000元云云，實無足採。然原告於事發時
    年僅53歲（30年6 月14日生），依台灣平均退休年齡為60歲
    之標準，應認其具有勞動能力，本院斟酌其教育程度（不識
    字）、勞動能力狀況及勞動法令規定，認其每月可得收入以
    事發當時勞委會所訂勞工最低基本工資15,840元之標準即屬
    適當；又原告於本件車禍乃受有左下背部挫傷、臀部挫傷、
    左大腿挫傷合併瘀血腫、左前膝及左小腿多處挫傷合併擦傷
    ，頭部外傷併咳血第一腰椎骨折等傷勢，已如上述，而依其
    病情判斷，因第一腰椎骨折併神經痛，於學理及臨床經驗，
    急性恢復期為6 個月，體力勞動之工作宜6 個月以後方可從
    事，非體力勞動之工作宜3 個月以後方可從事乙節，此亦有
    健仁醫院95年5 月26日健仁字第0950000155號函附卷可憑（
    見本院卷第12頁），參以原告未曾受教育，不識字，業據其
    陳明在卷，並有警詢筆錄教育程度欄之記載可按，衡情當係
    從事體力勞動之工作，是本院認原告無法工作之時間以6 個
    月計算為適當，則依其每月減少收入15,840元計算，原告因
    上開傷害之應休養期間而致無法利用以營生而受有之工作收
    入損失應為95,040元（15,840×6=95,040），其逾此範圍外
    之請求即為無據。
  精神慰撫金部分：
    按精神慰撫金之酌定，除原告所受之傷害程度外，尚應審酌
    兩造之身分地位、學識經歷、財產狀況、痛苦程度等節以定
    之。查原告因本件交通事故受有前開傷害，歷經6 個月恢復
    期，且期間無法工作，其身體及精神上當受有相當程度之痛
    苦，堪可認定。又原告現年56歲，未曾受教育，不識字，95
    年度有獎金給予及股利憑單所得共261,203 元，名下有價值
    107 萬餘元之不動產；被告現年24歲，大學畢業，預計於本
    年10月6 日退伍後，從事物流工作，每月薪資約23,000元至
    25,000元，名下無任何財產等情，業經兩造分別陳明，並有
    本院依職權調閱之稅務電子閘門財產所得調件明細表在卷可
    憑。爰審酌前述兩造之學歷、身分、地位、經濟狀況及原告
    所受傷勢等一切情狀，認原告請求精神慰藉金在150,000 元
    之範圍內為適當，逾此部分之請求，尚屬無據。
  機車修理費部分：
    按因犯罪而受損害之人，於刑事訴訟程序固得附帶提起民事
    訴訟，對於被告請求回復其損害，但其請求回復之損害，以
    被訴犯罪事實所生之損害為限，否則縱令得依其他事由，提
    起民事訴訟，亦不得於刑事訴訟程序附帶為此請求，此有最
    高法院60年台上字第633 號判例意旨可資參照。經查，本件
    係在被告涉犯過失傷害之刑事訴訟程序，所提起之附帶民事
    訴訟，則可得請求者即應限於原告因車禍所受傷害之損失，
    機車修理費非屬原告所受傷害之損失，當不得於本件附帶民
    事訴訟中加以請求，本院另依法裁定駁回之。
  2.依上所述，原告得請求被賠償之金額為256,674 元（11,634
    +95,040+150,000=256,674） 。
　(三)原告就本件車禍之發生，是否與有過失？
　1.按損害之發生或擴大，被害人與有過失者，法院得減輕賠償
　  金額，或免除之，民法第217 條第1 項定有明文。此項基於
    過失相抵之責任減輕或免除，非僅視為抗辯之一種，亦可使
    請求權全部或一部為之消滅，故債務人就此得為提起確認之
    訴之標的，法院對於賠償金額減至何程度，抑為完全免除，
    雖有裁量之自由，但應斟酌雙方原因力之強弱與過失之輕重
    以定之，最高法院54年台上字第2433號著有判例。
  2.次按車輛行至無號誌或號誌故障而無交通警察指揮之交叉路
    口，支線道車應暫停讓幹道線車先行；未劃分幹、支線或同
    為幹線道或支線道者，轉彎車應暫停讓直行車先行，如同為
    直行車或轉彎車者，左方車應暫停讓右方車先行，道路交通
    安全規則第102 條第1 項第2 款定有明文。本件車禍發生之
    地點，乃設有閃光號誌但事發當時故障未運轉之交叉路口，
    有道路交通事故現場圖在卷可稽，原告騎乘車牌號碼XDQ-74
    2 號重型機車沿高雄市○○區○○街西往東方向行駛至高峰
    街與學專路口，如能確實遵守上開道路交通安全規則之規定
    ，先停止於交岔路口前，讓由被告所駕駛，屬於幹道車之機
    車優先通行後，認為安全時，再向前行，自可於發現被告騎
    乘之機車，未減速接近，注意安全，小心通過上開交岔路口
    時，及時煞車或閃避，避免本件車禍事故之發生，可見原告
    於上揭持地騎乘機車，行經前揭設有閃光號誌但故障未運轉
    之交岔路口時，應有未先停止於交岔路口前，讓幹道車優先
    通行後認為安全時，再行續行等情甚明。而本件原告騎乘機
    車，本應注意遵守上開道路交通安全規則之規定，而依當時
    情形，又無不能注意之情事，竟疏於注意，以致發生本件車
    禍，原告對於本件車禍之發生，與有過失，且其過失行為與
    原告所受傷害之結果間具相當因果關係甚明。且本件車禍，
    經送高雄市政府交通局車輛行車事故鑑定委員會鑑定之結果
    ，亦認原告乙○○支線道車未讓幹線道車先行，為肇事主因
    ，被告甲○○行經無號誌交岔路口未減速慢行，為肇事次因
    ，有該行車事故鑑定委員會94年12月12日高市車鑑字第0940
    003673號函檢送之第941135號鑑定意見書1 份附卷可憑，亦
    同此認定。益證原告就本件車禍事故之發生與有過失。
  3.依上所述，本院斟酌本件交通事故係發生於閃光燈號故障之
    交岔路口，被告騎乘機車沿高雄市○○區○○路北往南方向
    行駛至該交岔路口，疏未注意車前狀況，且未減速慢行，及
    原告騎乘機車沿高雄市○○區○○街西往東方向行駛至該交
    岔路口，支線道車未讓幹線道車先行，致肇至本件車禍，惟
    被告既有優先通行之權，過失比例應略小於原告等情，認原
    告就本件車禍之發生應負60% ，被告應負40% 之過失比例。
    經依上開比例核算結果，原告得請求之金額為102,670 元（
    計算式：256,674×0.4=102,670元，以下四捨五入）。
六、末按給付有確定期限者，債務人自期限屆滿時起，負遲延責
    任。給付無確定期限者，債務人於債權人得請求給付時，經
    其催告而未為給付，自受催告時起，負遲延責任。其經債權
    人起訴而送達訴狀，或依督促程序送達支付命令，或為其他
    相類之行為者，與催告有同一之效力。民法第229 條第1 項
    、第2 項定有明文。又遲延之債務，以支付金錢為標的者，
    債權人得請求依法定利率計算之遲延利息。但約定利率較高
    者，仍從其約定利率。應付利息之債務，其利率未經約定，
    亦無法律可據者，週年利率為百分之5 ，民法第233 條第1
    項、第203 條亦有明文。原告雖主張被告就本件賠償金額應
    給付自93年11月6 日起至清償日止，按年息百分之5 計算之
    法定遲延利息云云，惟本件原告對被告之損害賠償債權，核
    屬無確定期限之給付，自應經原告之催告而未為給付，被告
    始負遲延責任，而本件原告對於被告提起本件民事訴訟前，
    並未有任何對被告催請給付本件賠償金額之行為等情，業據
    原告陳明在卷（見本院96年9 月28日言詞辯論筆錄），是原
    告自僅得請求自本件起訴狀繕本送達被告翌日即95年2 月21
    日起至清償日止，按週年利率百分之5 計算之法定遲延利息
    。逾此部分之利息請求，即屬無據。
七、綜上所述，本件被告就事故之發生有40% 之過失，原告得請
    求之金額為102,670 元。從而，原告本於侵權行為之法律關
    係，請求被告給付102,670 元，及自起訴狀繕本送達翌日即
    95年2 月21日起，至清償日止，按年利率5%計算利息，為有
    理由，應予准許，逾此範圍之請求，為無理由，應予駁回。
八、本件事證已臻明確，兩造其餘主張及舉證，與本件判決結果
    尚無影響，爰不逐一贅敘，附此敘明。
九、本件為所命給付金額未逾500,000 元之判決，依民事訴訟法
    第389 條第1 項第5 款規定，就判准給付部分，爰依職權宣
    告假執行；至原告請求無理由部分，假執行之聲請即失所依
    據，應予駁回。
十、據上論結：本件原告之訴為一部有理由、一部無理由，依民
    事訴訟法第79條、第389 條第1 項第5款，判決如主文。
中　　華　　民　　國　　96　　年　　10　　月　　12　　日
                  臺灣高雄地方法院民事第三庭
                  　　法　官　劉惠娟
正本係照原本作成。
如不服本判決，應於送達後20日內，向本院提出上訴狀並表明上
訴理由，如於本判決宣示後送達前提起上訴者，應於判決送達後
10日內補提上訴理由書（須附繕本）。
中　　華　　民　　國　　96　　年　　10　　月　　15　　日
                      書記官　林雯琪
